【裁判字號】    99,監,430
【裁判日期】    991029
【裁判案由】    選定監護人等
【裁判全文】
臺灣板橋地方法院民事裁定               99年度監字第430號
聲  請  人  甲○○
相  對  人  乙○○
關  係  人  丙○○
上列當事人聲請為相對人指定會同開具財產清冊之人事件，本院
裁定如下：
    主    文
指定丙○○（男，民國○○○年○月○日生，身分證統一編號：
Ｚ000000000號）為會同開具財產清冊之人。
聲請程序費用由相對人負擔。
    理    由
一、按法院為監護之宣告時，應依職權就配偶、四親等內之親屬
    、最近一年有同居事實之其他親屬、主管機關、社會福利機
    構或其他適當之人選定一人或數人為監護人，並同時指定會
    同開具財產清冊之人，修正後之民法第1111條第1 項定有明
    文。
二、本件聲請意旨略以：聲請人為相對人即受監護宣告人乙○○
    之胞妹，相對人前經鈞院以96年度禁字251 號裁定宣告禁治
    產，並經鈞院以98年度監字第354 號改定聲請人為相對人之
    監護人，茲因相對人未經法院指定會同開具財產清冊之人，
    現為分割遺產，有處分相對人不動產之必要，爰聲請准予指
    定相對人之胞兄丙○○為會同開具財產清冊之人等語。
三、按民法總則中華民國97年5 月2 日修正之條文施行前，已為
    禁治產宣告者，視為已為監護宣告；繫屬於法院之禁治產事
    件，其聲請禁治產宣告者，視為聲請監護宣告；聲請撤銷禁
    治產宣告者，視為聲請撤銷監護宣告；並均於修正施行後，
    適用修正後之規定，民法總則施行法第4 條定有明文。上開
    民法總則於中華民國97年5 月2 日修正之條文，於98年11月
    23日施行，故相對人即禁治產人乙○○應視為已受監護宣告
    ，合先敘明。
四、經查，聲請人主張其為相對人即受監護宣告人乙○○之胞妹
    ，相對人前經本院以96年度禁字251 號裁定宣告禁治產，並
    經本院以98年度監字第354 號改定聲請人為相對人之監護人
    ，惟相對人未經法院指定會同開具財產清冊之人，現為分割
    遺產，而須處分相對人之不動產，前經相對人之兄弟姐妹即
    丙○○、甲○○、白薇仙一致同意推由相對人之胞兄丙○○
    為會同開具財產清冊之人等情，業據聲請人提出本院96年度
    禁字251 號裁定影本、98年度監字第354 號裁定影本、本院
    98年度家訴字第179 號分割遺產和解筆錄、協議書、土地及
    建物登記謄本、戶籍謄本、親屬系統表及同意書等件為證，
    自堪信為真實。本院參酌丙○○為相對人之胞兄，對相對人
    之財產應有瞭解，且經相對人之兄弟姐妹一致同意推舉為會
    同開具財產清冊之人，其並有意願擔任會同開具財產清冊之
    人，揆諸上開規定意旨，聲請人聲請指定丙○○為會同開具
    財產清冊之人，核無不合，應予准許，爰裁定如主文所示，
    以利監督。
五、依非訟事件法第139條之2第1項、第138條第2項、第122條第
    3項規定，裁定如主文。
中    華    民    國    99    年    10    月    29    日
                 家事法庭  法  官  葉靜芳
以上正本係照原本作成。
如對本裁定抗告，須於裁定送達後10日之不變期間內，向本院提
出抗告狀，並繳納抗告費新臺幣1,000元。
中    華    民    國    99    年    11    月     2    日
                            書記官  劉春美

司法院資訊處製作；財團法人民間司法改革基金會備份。
